【裁判字號】    92,上易,471
【裁判日期】    920331
【裁判案由】    詐欺
【裁判全文】
臺灣高等法院刑事判決                             九十二年度上易字第四七一號
    上訴人即
    自訴人  丁○○
    被  告  乙○○
右上訴人自訴被告詐欺案件，不服臺灣臺北地方法院九十一年度自字第七八七號，中
華民國九十一年十二月二十六日第一審判決提起上訴，本院判決如左：
    主  文
原判決關於乙○○部分撤銷。
乙○○意圖為自己不法之所有，以詐術使人將本人之物交付，處拘役參拾日，如易科
罰金以參佰元折算壹日。
    事  實
一、乙○○為裕達房屋仲介有限公司（以下稱「裕達公司」）之員工，受台北市○○
    區○○路三六二巷一號、同巷三號房屋所有人潘丙○○（一號）、戊○○（三號
    ）之委任，代理將其二人所有之房屋以每月各二萬九千元出租，乙○○身為不動
    產仲介之專業人員，有向承租人報告事實之義務，明知該二間房屋一樓部分合計
    實際上僅有四十餘坪，為盡速促成出租收取仲介費，竟意圖為自己不法之所有，
    隱瞞事實，於民國（以下同）九十二年九月十七日向有意承租之丁○○詐稱該二
    間房屋一樓合計有五十坪，致丁○○誤認以五十坪計算之租金價格便宜，致陷於
    錯誤，而於同年月二十六日簽訂承租契約承租該二間房屋作為泡沫甲○○使用，
    並支付新台幣（以下同）三萬元之仲介費予乙○○，嗣丁○○其後裝潢該二間房
    屋時，經實際丈量發現該二間房屋一樓部分僅有四十餘坪方知受騙，經與房屋所
    有人潘丙○○（一號）、戊○○（三號）理論，同意扣除房屋所有人所支付乙○○之五萬八千元仲介費，餘款及支票返還後解除租約。
二、案經丁○○向臺灣臺北地方法院提起自訴。
    理  由
甲、程序部分：
    自訴人自訴裕達公司部分，經原審判決自訴不受理，未據自訴人聲明上訴，已告
    確定，是本院審理範圍以被告乙○○被訴詐欺犯行為限，合先陳明。
乙、實體部分：
一、被告之供述及辯解：
    訊之被告乙○○固不否認其為裕達公司之員工，並有向自訴人收取三萬元之仲介
    費等事實，惟矢口否認有任何自訴人所指訴之詐欺取財犯行，辯稱：我有得到那
    二間房屋所有人之委託才代理將房屋出租給自訴人，那二間房子實際有四十多坪
    ，我也有帶自訴人至少去看過房子二次以上，我沒有要騙自訴人之意思，我也要
    與自訴人和解，只不過自訴人要求我向房屋所有人收取之仲介費也要一併還給他
    ，這點我不能接受云云。
二、認定犯罪事實所憑之證據及理由：
（一）本件台北市○○區○○路三六二巷一號、同巷三號房屋所有人潘丙○○（一號
      ）、戊○○（三號）確有委任被告乙○○代理將其二人所有之房屋出租，業據
          證人潘丙○○及戊○○之配偶葉馮麗花於原審審理時到庭供述屬實（見原
          審九十一年十二月九日審判筆錄參照），該房屋經被告仲介自訴人於九十
          二年九月二十六日向房屋所有人潘丙○○（一號）、戊○○（三號）以以
          每月五萬八千元承租，自訴人並支付三萬元之仲介費予被告乙○○，被告
          另向房屋所有人潘丙○○（一號）、戊○○（三號）收取五萬八千元仲介
          費，嗣自訴人丁○○其後裝潢該二間房屋時，經實際丈量發現該二間房屋
          一樓部分僅將近四十餘坪（按依登記簿謄本所載，總計為三八點四六坪，
          詳下述），經與房屋所有人潘丙○○（一號）、戊○○（三號）理論，雙
          方協議扣除房屋所有人所支付乙○○之五萬八千元仲介費，餘款及支票返
          還後解除租約等情，業據自訴人指訴在卷，復為被告所不否認，並有卷附
          房屋租賃合約書、協議解約書、仲介費用收據、存證信函可憑，堪信屬實
          。
（二）查上開二房屋即松江路三六二巷一號面積四十四點四一平方公尺（折合一三點
      四三坪），附屬建物平台九點二五平方公尺（折合二點八坪），計五三點六六
      平方公尺（折合一六點二三坪）、同巷三號房屋面積四十三點六六平方公尺（
      折合一三點二一坪），附屬建物平台九點二五平方公尺（折合二點八坪），計
      五二點九一平方公尺（折合一六點○一坪），合計面積一○六點五七平方公尺
      （折合三二點二四坪），如加上上開二間共同使用部分防空避難室面積二○點
      五七平方公尺（三一二點八五平方公尺之萬分之一五八加上五三點四五平方公
      尺之十分之一，再乘以二，計二○點五七平方公尺，折合六點二二坪），總計
      一二七點一四平方公尺（折合三八點四六坪），有建物登記簿謄本、建築改良
      物所有權狀影本在卷足據（見原審卷第五七頁至第六０頁），如再加上自訴人
      所不否認之屋後面違章建築二、三坪，總計約四十餘坪，業據上開房屋所有人
      潘丙○○、戊○○之妻葉馮麗花於原審九十一年十二月九日審理時到庭供稱其
      所有之上開房屋各有二十餘坪，加起來有四十餘坪等語，而該房屋所有人潘丙○○、戊○○之妻葉馮麗花亦於原審證稱渠等有向被告乙○○告知加起來有四
      十餘坪等語，則被告自房屋所有人所提供之訊息已知二間房屋面積僅有「四十
      餘坪」，其身為不動產仲介之專業人員，當知房屋租金係以該區域之坪數行情
      價為計價基礎，竟隱瞞事實，為盡速促成出租收取仲介費，向自訴人告知台北
      市○○區○○路三六二巷一號、同巷三號二間房屋一樓每月租金各二萬九千元
      （計五萬八千元），加起來約有五十坪（見本院九十二年三月六日訊問筆錄）
      ，業據被告乙○○於原審及本院調查中供承在卷，所告知承租人之二間房屋面
      積與實際相差約十坪之多，違背不動產仲介專業人員有向承租人報告事實之義
      務，其為盡速促成出租收取仲介費，向承租人虛報坪數，致承租人丁○○誤認
      以五十坪計算之租金價格便宜，致陷於錯誤與房屋所有人簽訂承租契約承租該
      二間房屋作為泡沫甲○○使用，並支付仲介費，自屬施詐行為，至為明顯。
（三）對被告有利證據不予採納之理由：
  １、雖自訴人承租前開二房屋係要作為其加盟小歇泡沫甲○○之店面使用，且自訴
      人曾經由被告乙○○帶同去上開房屋實際看過二次，固據自訴人於其自訴狀及
      於原審、本院調查、審理中供明，惟自訴人縱使實際查看房屋現場，其重點在
      於地段是否合適、房屋是否合乎經營商業之使用，然實際面積如何，如非丈量
      或查看登記資料，實無法以目視得知，自訴人完全相信專業仲介人員之告知，
      致陷於錯誤而簽約承租，被告要不得以自訴人已實際查看房屋現場為由，而主
      張免責，亦非僅道德上非難而已。又證人即小歇泡沫甲○○總店之加盟部職員
      林世俊於原審九十一年十二月九日審理時固亦供稱：經營小歇泡沫甲○○，店
      的面積四十坪跟五十坪沒有什麼差別，但是裝潢費有差別，因為配備都差不多
      ，面積小裝潢費會比較省云云，惟證人林世俊所供僅在於經營小歇泡沫甲○○
      面之使用問題，即承租店面面積四十坪與五十坪者，均可經營，且其前提應是
      承租店面面積四十坪與五十坪價格不同立論（前者低，後者高），該加盟店店
      面面積四十坪與五十坪配備雖差不多，面積小裝潢費比較省，然店面面積四十
      坪與五十坪，對於該店之營運，尤其同時間可容納客人之總量，與業務收入息
      息相關，何況被告係以面積四十坪之店面而以面積五十坪計算租金，豈能謂對
      承租之自訴人「沒有影響」或「沒有什麼差別」？所證顯不足為被告有利判決
      之認定依據。
  ２、在房屋租賃之情形，仲介業者向承租人所收取之仲介費，固非以房屋每一坪租
      金若干乘以房屋實際坪數來計算，而多係以議定之房屋租金總價一定比例向所
      有人及承租人收取，惟不動產仲介專業人員有向承租人報告事實之義務，其為
      盡速促成出租收取仲介費，向承租人虛報坪數，致承租人誤認以虛報坪數計算
      之租金價格便宜，致陷於錯誤與房屋所有人簽訂承租契約承租使用，並支付仲
      介費，自屬施詐行為，非以所告知房屋之坪數作為計算仲介費單位，始構成詐
      欺行為之要件，應予判明。
（四）綜上所述，被告罪證明確，應予依法論科。
三、論罪：
    核被告所為，係犯刑法第三百三十九條第一項之詐欺取財罪。
四、撤銷改判及科刑之理由：
    原審不察，認被告乙○○與刑法上詐欺取財罪之構成要件有間，尚難認被告乙○○該當有刑法上詐欺取財罪之罪責，而為無罪之諭知，顯有未合。自訴人上訴意
    旨以上開理由指摘原判決不當，為有理由，自應由本院將被告乙○○部分予以撤
    銷改判。爰審酌被告尚無前科，身為不動產仲介之專業人員，有向承租人報告事
    實之義務，明知該二間房屋一樓部分合計實際上僅有四十餘坪，為盡速促成出租
    收取仲介費，隱瞞事實詐稱該二間房屋一樓合計有五十坪，致有意承租之自訴人
    丁○○誤認以五十坪計算之租金價格便宜，致陷於錯誤，而簽訂承租契約承租該
    二間房屋作為泡沫甲○○使用，嗣後發覺與房屋所有人解約，造成損害，犯後仍
    無悔意，惟所得非鉅等情狀，從輕量處如主文第二項所示之刑，並諭知易科罰金
    之折算標準。
五、法律適用：
據上論斷，應依刑事訴訟法第三百六十九條第一項前段、第三百六十四條、第二百九
十九條第一項前段，刑法第三百三十九條第一項、第四十一條第一項，罰金罰鍰提高
標準條例第一條前段、第二條第一項，判決如主文。
中    華    民    國    九十二      年      三      月      三十一    日
                              臺灣高等法院刑事第十庭
                                  審判長法  官  溫  耀  源
                                        法  官  何  菁  莪
                                        法  官  邱  同  印
右正本證明與原本無異。
不得上訴。
                                        書記官  莊  昭  樹
中      華      民      國    九十二    年      三      月    三十一    日
附錄：本判決論罪科刑法條全文
刑法第三百三十九條
意圖為自己或第三人不法之所有，以詐術使人將本人或第三人之物交付者，處五年以
下有期徒刑、拘役或科或併科一千元以下罰金。
以前項方法得財產上不法之利益或使第三人得之者，亦同。
前二項之未遂犯罰之。


司法院資訊處製作；財團法人民間司法改革基金會備份。
